最高法院刑事判決　　　　　　　　　　　　　　　八十八年度台上字第七五二八號
　　上訴人　福建高等法院金門分院檢察署檢察官
　　被　告　乙○○
　　　　　　甲○○
右上訴人因被告等殺人未遂案件，不服福建高等法院金門分院中華民國八十六年十二
月十一日第二審判決（八十六年度上訴字第十八號，起訴案號：福建金門地方法院檢
察署八十五年度偵字第一八四、三九○號），提起上訴，本院判決如左：
    主  文
上訴駁回。
    理  由
按刑事訴訟法第三百七十七條規定，上訴於第三審法院，非以判決違背法令為理由，
不得為之。是提起第三審上訴，應以原判決違背法令為理由，係屬法定要件。如果上
訴理由狀並未依據卷內訴訟資料，具體指摘原判決不適用何種法則或如何適用不當，
或所指摘原判決違法情事，顯與法律規定得為第三審上訴理由之違法情形，不相適合
時，均應認其上訴為違背法律上之程式，予以駁回。本件第一審檢察官起訴被告乙○
○、甲○○涉犯刑法第二百七十一條第二項第一項之殺人未遂罪嫌，第一審法院認被
告乙○○僅犯刑法第二百七十七條第一項之傷害罪，不能證明被告甲○○有參與犯行
，乃諭知其無罪。原審則依被告乙○○之自白，告訴人趙廣智之指訴，卷附之告訴人
病歷摘要等證據，認被告等均係犯同法第二百七十七條第一項之傷害罪，乃變更起訴
法條，撤銷第一審不當之判決，論處被告等共同傷害罪刑。所為論斷，均有卷存資料
可資覆按，從形式上觀察，並無所謂違背法令之情形存在。上訴意旨略以：原審未待
宋玉英到庭，訊明本案發生前因後果及目睹之情形，以參證被告等有無殺人犯意，即
行判決，自有應於審判期日調查之證據而未予調查之違法。原判決理由認定被告乙○
○手段殘暴，兇器危險性高，對告訴人造成嚴重傷害，卻認並無殺人犯意，所載理由
已有矛盾，而被告等持酒瓶猛擊告訴人頭、臉致鼻骨骨折等嚴重傷害，原判決竟以酒
瓶非殺人利器，所致傷不足以致命，而論以傷害罪責，其認事有違經驗法則，適用法
律殊有違誤，復未說明如何不成立重傷害，亦有理由不備之違法云云。惟查：殺人、
重傷害、傷害三罪之區別，在行為人下手加害時之犯意，亦即加害時是否有使人喪失
生命﹖或使人受重傷﹖或僅傷害人之身體健康之故意以為斷。至被害人受傷之多寡，
是否為致命之部位，以及加害人所用之兇器如何﹖有時雖可供為認定事實之參考，究
不能執為區別殺傷之絕對標準。本件原判決綜合審酌被告等之辯解，告訴人最初未指
訴被告等有殺人之犯意，告訴人受傷結果，雙方並不相識，僅因感情糾紛生誤會，祇
被告乙○○持酒瓶及案發狀況等情形，因而論斷被告等無殺人之意，仍以傷害罪論處
，其論斷尚與經驗及論理法則無違。上訴意旨猶執被告乙○○所持兇器、下手部位及
告訴人受傷情形非輕等執以指摘原判決，依首開說明，自非適法。而原判決理由所載
被告乙○○手段殘暴，兇器危險性高，對告訴人造成嚴重傷害等語，核屬審酌刑法第
五十七條所列各款事項而對該被告為刑之量定，尤難執此指摘與其認定無殺人犯意相
互間有矛盾。又原判決事實已認定本案係因懷疑告訴人破壞被告乙○○與宋玉英感情
而起，理由亦有敘明，而依卷內資料，宋玉英並未目睹案發經過，其是否到庭對於認
定被告等之犯意，應無關重要，原審未待其到庭即行判決，亦無應於審判期日調查之
證據未予調查之違法。上訴意旨對事實審法院採證認事職權之適法行使，任意指摘，
漫指原判決理由不備，俱不足據以辨認原判決已具備違背法令之形式，其上訴違背法
律上之程式，應予以駁回。
據上論結，應依刑事訴訟法第三百九十五條前段，判決如主文。
中      華      民      國    八十八    年     十二     月     三十     日
                              最高法院刑事第二庭
                                  審判長法官  莊  來  成
                                        法官  呂  潮  澤
                                        法官  謝  俊  雄
                                        法官  白  文  漳
                                        法官  蘇  振  堂
      右正本證明與原本無異
                                              書  記  官
中      華      民      國    八十九    年      一      月      六      日
